【裁判字號】    91,全聲,1000
【裁判日期】    920227
【裁判案由】    
【裁判全文】
臺灣臺北地方法院民事裁定  九十一年全聲字第一○○○號
    聲  請  人  長盈械械工程有限公司
    法定代理人  乙○○
                送達代收人  陳文億律師
    相  對  人  丙○○
    相  對  人  新仁陽營造有限公司
    法定代理人  甲○○
右當事人間聲請清償債務事件，債務人聲請撤銷假扣押，本院裁定如左：
    主      文
本院於民國八十八年五月二十八日所為之八十八年度裁全字第二五三七號裁定撤銷之
。
聲請程序費用由相對人負擔。
    理      由
一、按假扣押之原因消滅或其他命假扣押之情事變更者，債務人得聲請撤銷假扣押裁
    定，民事訴訟法第五百三十三條、第五百三十條第一項定有明文。又債務人怠於
    行使其權利時，債權人因保全債權，得以自己之名義，行使其權利；又前項債權
    人之權利，非於債務人負遲延責任時，不得行使，但專為保存債務人權利之行為
    ，不在此限，上開規定，分別為民法第二百四十二條前段、第二百四十三條所明
    定。
二、本案聲請人對相對人新仁陽營造有限公司（下稱新仁陽公司）有工程款債權新台
    幣（下同）九十九萬九千八百零九元，經本院核發債權憑證在案。而新仁陽公司
    有一筆一百四十七萬三千三百五十六元之執行案款存於本院民事執行處丁股八十
    八年執丁第二三三三○號強制執行案件中，惟此一款項遭新仁陽公司另一債權人
    即本件相對人丙○○以債務人欠其工程款為由聲請本院八十八年裁全字第二五三
    七號裁定假扣押，並由民事執行處以八十八年執全字第一七五七號通知丁股將該
    一百四十七萬三千三百五十六元予以假扣押，交提存所保留，此有丁股編制之分
    配表可稽。嗣相對人丙○○項台灣板橋地方法院起訴經該院審理後，以八十八年
    訴字第一○○三號判決敗訴確定，在此情況下，丙○○對新仁陽公司已無債權存
    在，依民事訴訟法第五百三十條規定假扣押之原因已消滅，新仁陽公司應聲請撤
    銷假扣押裁定，惟因該案款已有數債權人聲請參與分配，債務人已無餘款可得，
    因此怠於行使此項聲請撤銷假扣押裁定之權利，致聲請人之權利受有侵害，因此
    聲請人依民法第二百四十二條（聲請狀誤載為第二百二十四條）規定主張代位行
    使相對人之權利聲請撤銷假扣押裁定等語。經查有關聲請人對相對人新仁陽營造
    有限公司之債權部分，已據聲請人提出債權憑證影本，並經本院調閱八十八年度
    執字第二三三三○號卷宗查證屬實，另有關相對人丙○○對相對人新仁陽公司假
    扣押事件，亦經本院調閱本院八十八年度執全字第一七五七號卷查核無誤，而相
    對人丙○○對新仁陽公司之清償借款事件，經台灣板橋地方法院民事庭以八十八
    年度訴字第一○○三號、台灣高等法院八十九年度上字第一一六八號、最高法院
    九十一年度台上字第二一五號判決駁回其請求，此經本院函調上揭判決在卷可稽
    ，是可知相對人丙○○對相對人新仁陽公司之實體請求已經不存在，其假扣押之
    原因已經消滅，乃相對人丙○○怠於聲請撤銷其對相對人新仁陽公司之假扣押裁
    定，本件聲請人代位相對人丙○○聲請撤銷其對相對人新仁陽公司之八十八年裁
    全字第二五三七號假扣押裁定，聲請人所請，並無不合，應予准許。
三、爰依民事訴訟法第五百三十三條、第五百三十條第一項、第九十五條、第八十五
    條，裁定如主文。
中      華      民      國    九十二    年     二     月    二 十 七    日
                                            民事第二庭法  官  汪漢卿
右正本證明與原本無異
如不服本裁定應於送達後十日內向本院提出抗告狀
中      華      民      國    九十二    年     二     月     二十七     日
                                                      書記官  王  儀


司法院資訊處製作；財團法人民間司法改革基金會備份。
